【裁判字號】    93,保險,11
【裁判日期】    971017
【裁判案由】    給付保險金
【裁判全文】
臺灣士林地方法院民事判決              93年度保險字第11號
原      告  丙○○
訴訟代理人  楊雅惠律師
被      告  國泰人壽保險股份有限公司
法定代理人  己○○
訴訟代理人  賴盛星律師
被      告  美商美國人壽保險股份有限公司台灣分公司
法定代理人  乙○○
訴訟代理人  戊○○
被      告  紐西蘭商康健人壽保險股份有限公司台灣分公司（
            原美商康健人壽保險股份有限公司台灣分公司）
法定代理人  丁○○
訴訟代理人  黃靜嘉律師
複  代理人  林家如律師
訴訟代理人  楊佩怡律師
被      告  安聯人壽保險股份有限公司 (原統一安聯人壽保險
            股份有限公司）
法定代理人  甲○○
訴訟代理人  庚○○
上列當事人間給付保險金事件，本院於民國97年9 月23日言詞辯
論終結，判決如下：
    主  文
原告之訴駁回。
訴訟費用新臺幣貳拾玖萬肆仟柒佰肆拾肆元由原告負擔。
    事  實  及  理  由
一、本件訴訟進行中，被告美商康健人壽保險股份有限公司台灣
    分公司之法定代理人瑋晶升，已變更為丁○○，並依法聲明
    承受訴訟；嗣該公司復於民國95年10月1 日由紐西蘭商康健
    人壽保險股份有限公司台灣分公司（下稱為康健人壽公司）
    概括承受，亦已聲明承受訴訟。又被告美商美國人壽保險股
    份有限公司（下稱為美國人壽公司）原法定代理人陳鼎中於
    訴訟進行中先變更為徐玉玲，嗣又變更為乙○○，並先後聲
    明承受訴訟。被告統一安聯人壽保險股份有限公司已更名為
    安聯人壽保險股份有限公司（下稱為安聯人壽公司），法定
    代理人並變更為艾昭恩，且已依法聲明承受訴訟。
二、原告起訴主張：原告於86年、87年間，即陸續投保被告公司
    之人壽保險及意外保險（如附表所示）。嗣於90年11月20日
    ，原告與訴外人王寶珍相約用餐結束，因發現王寶珍所駕駛
    小貨車車胎爆胎沒氣，為取用貨車上所置放千斤頂以更換輪
    胎，乃打開貨車護斗，未料王寶珍置於該貨車上為擺攤所使
    用之大型遮陽傘之支撐鐵架竟掉落，而意外打傷原告之左足
    （下稱為系爭意外傷害事故）。原告即由王寶珍協助前往附
    近之仁康醫院就醫，並於翌日即90年11月21日前往臺北市立
    忠孝醫院門診，隨即於90年11月24日至90年12月7 日住院進
    行植皮及骨折固定術之治療。然原告左足足趾始終未完全復
    原，且於91年5 月14日因工作前往台南時，左足突然疼痛難
    當，經富強醫院診斷為急性蜂窩性組織炎及異物存留，原告
    乃於返回臺北後之翌日即91年5 月17日，前往臺北縣祐民綜
    合醫院就醫，經診斷為外傷性關節炎併1 至3 趾畸型，認有
    切除左足第1 至第3 趾之必要，乃於當日進行手術切除之。
    是原告左足五趾缺失之殘廢結果之發生，並未超過系爭意外
    傷害事故發生之日起180 日至明；且原告左足五趾缺失，乃
    客觀存在之事實，與一足五趾全數自含蹠指關節以下切除之
    情形，根本無加以區別或不予理賠之重要性。原告已於截趾
    手術後，依與各被告間之保險契約，向被告請求意外醫療理
    賠獲准。惟於原告向被告提出殘廢理賠給付之申請時，被告
    或予拒絕、或置之不理。然原告所遭受意外傷害，確已符合
    與被告間所簽訂各保險契約之殘廢保險金理賠要件，且因原
    告受有一足五趾缺失之殘廢程度，則被告國泰人壽保險股份
    有限公司（下稱為國泰人壽公司）應依投保金額之35％之比
    例理賠1375萬5000元；被告美國人壽公司應給付投保金額35
    ％之理賠即87萬5000元；被告康健人壽公司應給付投保金額
    35％之理賠即350 萬元；被告安聯人壽公司給付投保金額35
    ％之理賠即700 萬元。又原告於截趾後，係於91年6 月10日
    對被告國泰人壽公司提出理賠申請，於91年6 月28日對被告
    美國人壽公司提出理賠申請，於91年6 月27日對被告康健人
    壽公司提出理賠申請，於91年11月22日對被告安聯人壽公司
    提出理賠申請；被告迄未給付，自應依保險法第34條之規定
    ，分別自原告申請後15日起，按週年利率10％加計遲延利息
    給付。至於被告國泰人壽公司保單號碼0000000000號之保險
    契約，縱因原告未繳交保險費，而於91年4 月10日發生停效
    之結果，然其停效並不影響原告已發生在先之保險金給付請
    求權。且被告國泰人壽公司並未派員前往要保人處收取保費
    ，亦未曾催告，自不得主張該保險契約停效。況原告就該保
    險契約，早已向被告國泰人壽公司依保險法第116 條第3 項
    之規定申請復效，並欲清償保險費，惟遭被告國泰人壽公司
    違法拒絕。再者，保險費仍保險契約之對價，非原告對被告
    國泰人壽公司之債務，兩造間並無互負債務可資抵銷；且被
    告國泰人壽公司以自己之過失而未收取之無利息保費債權，
    與應給付原告有遲延賠償利息之保險金債務相抵銷，並不合
    法，也違衡平，並有權利濫用之嫌。另原告對被告國泰人壽
    公司所負保單質借本息債權，既自原告保單責任準備金中扣
    償，事實上並無借款或利息存在。是被告國泰人壽保險公司
    所為抵銷抗辯，應乏所據。爰依保險契約之法律關係，提起
    本訴等語；並聲明：（一）被告國泰人壽公司應給付原告13
    75萬5000元及自91年6 月25日起至清償日止，按週年利率10
    ％計算之利息。（二）被告美國人壽公司應給付原告87萬50
    00元及自91年7 月14日起至清償日止，按週年利率10％計算
    之利息。（三）被告康健人壽公司應給付原告350 萬元及自
    91年7 月13日起至清償日止，按週年利率10％計算之利息。
    （四）被告安聯人壽公司應給付原告70 0萬元及自91年12月
    8 日起至清償日止，按週年利率10％計算之利息。
三、被告之抗辯如下；並均聲明：原告之訴駁回。
  (一)被告均以：原告於各被告所投保如附表所示保險契約，均約
    定以被保險人遭遇外來突發意外傷害事故，並以此意外傷害
    事故為直接且單獨之原因，致其身體蒙受傷害，自事故發生
    之日起180 日以內致成殘廢為要件。原告雖主張曾於90年11
    月20日遭受系爭意外傷害事故致成殘廢云云；惟其於當日在
    仁康醫院護理記錄中係主訴：「在市集賣菜時，不慎被鬆脫
    的雨篷打傷」云云，於91年5 月17日至祐民綜合醫院診治時
    ，則改稱「半年前因工作搬重物不慎壓斷左腳第四、五趾，
    曾至忠孝醫院行截肢手術，術後一星期即感左腳疼痛不適，
    且無法長時間走路或站立，有回忠孝醫院求診... 但幾個月
    下來不適情況仍未改善，近一星期來疼痛不適情形加劇致步
    態不穩，無法忍受疼痛，故今早至本院OPD 求診」云云。原
    告各次陳述意外傷害事故發生之過程明顯有異，其是否曾遭
    受系爭意外傷害事故，實非無疑。次查，依原告於90年11月
    20 日 就醫診斷結果，其左足第2 趾全無受傷紀錄，嗣原告
    於臺北市立忠孝醫院及臺南富強醫院之診斷證明書，亦均未
    提及原告左足第2 趾受有傷害。是原告所主張系爭意外傷害
    事故之發生，顯與其於91年5 月17日前往祐民綜合醫院就醫
    ，並經診斷為外傷性關節炎併1 至3 趾畸型，而進行切除手
    術，並無關聯。況原告於仁康醫院之檢查報告更發現其左足
    第1、2趾遠端指尖關節鈣化；則原告左足第1 至3 趾之外傷
    性關節炎及畸型症狀，或係事發前之前足趾指尖關節鈣化所
    致；此更徵原告左足第1 趾至第3 趾之切除，應與90年11月
    20日之事故無涉。再查，原告於88年1 月7 日前往臺北市立
    忠孝醫院之就診紀錄載有主訴「停車時欲下車門，車門被擋
    著，亦不知如何受傷，左小趾不見，第2 、3 、4 趾亦快截
    斷」、「左足第3 、4 、5 趾切割傷，第5 趾脫失」、「左
    足第5 趾完全截肢」「第3 趾及第4 趾骨骨折」，「左足在
    局部麻醉下打開，第4 趾及第3 趾打針固定，第4 趾神經修
    復，清創及縫合傷口」等語，足認原告之左足第2 、3 趾於
    88年1 月7 日即有受傷紀錄。則原告左足第1 趾、第3 趾之
    骨折究竟為88年間左足傷害事故之舊傷，或係90年11月20日
    事故所致，確有不明。綜上，原告顯然並未證明確有系爭意
    外傷害事故發生，亦未證明其所左足足趾缺失之結果，與其
    所發生事故間之因果關聯。是原告請求各被告應依各保險契
    約給付保險金，實乏所據。再查，原告於手術中切除左足第
    1 至3 趾，並未符合系爭保險契約約定「一足五趾缺失」之
    殘廢程度；其左足第4 、5 趾截除部位復係在近趾骨處，更
    與各保險契約約定第4 級殘廢等級為「一足五趾自蹠關節切
    斷而足趾全部缺失」之要件未符。從而，原告逕行請求被告
    給付殘廢程度第4 級之殘廢保險金，並無理由等語，資為抗
    辯。
  (二)被告國泰人壽公司另以：原告所投保之4 件保險契約中，保
    險單號0000000000號國泰萬代福二０二終身壽險，因原告未
    依約於90年8 月25日繳納第7 次保險費，經催告後，始以90
    年10月5 日期之支票繳交，然亦未獲兌付，被告乃於90年10
    月15日再次催告，原告仍未繳納。且原告曾於90年5 月17日
    以該保單為質向被告借款40萬元，於借款後亦未依約繳息，
    計至91年4 月10日止，原告就該保單之責任準備金42萬3000
    元，於扣除同額貸款本息後，已不足墊付續期保險費，該保
    險契約因而自91年4 月10日停效，原告自無從依該保險契約
    請求給付保險金。再者，縱認被告仍應依該保險契約給付保
    險金，被告亦得以原告自90年8 月25日起至97年8 月止應繳
    交之保險費計238 萬元，以及原告辦理保單質借之本金40萬
    元及計至97年7 月29日止應繳交之利息24萬6053元，依該保
    險契約第26條「本公司給付各項保險金，總解約金或返還總
    保單價值準備金時，如要保人有欠繳保險費（包括本公司墊
    繳的保險費）或保險單借款未還清者，本公司得先抵償上述
    欠款及扣除應付利息後給付」之約定，自應付之保險金扣抵
    309 萬1839元。又鈞院如認被告亦應依其餘保險契約給付原
    告保險金，則因原告曾於93年5 月25日以保單號碼00000000
    00號保單為質，向被告借款44萬9000元，且僅繳息至97年3
    月31日，經計算至97年7 月29日未繳之利息為1 萬183 元，
    本息合計為45萬9183元；以及原告曾於93年5 月25日以保單
    號碼0000000000號保單為質，向被告借款125 萬7000元，原
    告繳息至97年3 月31日，經計算至97年7 月29日未繳之利息
    為2 萬8508，本息合計為128 萬5508元；均依同上保險契約
    條款之約定，自原告應領之保險金中扣抵之等語，併為抗辯
    。
  (三)被告康健人壽公司另抗辯稱：原告有多項不良前科紀錄。且
    其係於90年11月24日至90年12月7 日至忠孝醫院住院接受左
    足第3 趾植入鋼釘固定及植皮手術，於90年12月18日拆除鋼
    釘後因遭通緝未親自到診，而拖延至傷勢需要截肢之情況始
    至富強醫院求診，其明知傷口惡化卻不願就醫，致生截肢之
    結果；其截肢手術復在系爭意外事故發生後第179 日進行，
    實令人懷疑其手術之必要性及正當性。所為顯已構成故意以
    不正當方法促使殘廢條件成就，依民法第101 條第2 項之規
    定，該殘廢條件視為不成就，自不得請求給付保險金等語。
  (四)被告安聯人壽公司並以：原告於投保時，並未盡其告知複保
    險之義務；且原告有授信異常及逾期未繳款之記錄，竟得以
    負擔每年百萬餘元之保費，而向數家人壽保險公司投保，其
    金額更高達數仟萬元，投保動機亦令人存疑。另依原告與被
    告間保險契約第20條之約定：「被保險人於本附約有效期間
    內遭第8 條約定的意外傷害事故時，要保人、被保險人或受
    益人應於知悉意外傷害故發生後10日內將事故狀況及被保險
    人的傷害程度，通知本公司，並於通知後速檢具所需文件向
    本公司申請給付保險金。本公司應於收齊前項文件後15日內
    給付之。」然原告除於91年11月22日檢具被告公司保險金申
    請書並附相關醫院證明書向被告請求理賠外，迄未檢附意外
    傷害證明文件或其所檢具之文件並不齊備，而不足以證明原
    告符合被告公司前述就意外傷害事故之定義。是被告縱應給
    付保險金，亦無遲延責任，自無需計付遲延利息等語，以為
    抗辯。
四、經查，下列事項為兩造不爭執（見本院97年9 月23日言詞辯
    論筆錄）：
    1.原告與被告間訂有下列保險契約：
      被告國泰人壽部分：
        (1)國泰美滿人生 202終身壽險之平安保險附約
          （保單號碼0000000000）
          保險始期：86年3月25日
        (2)國泰萬代福202 終身壽險之平安保險附約
          （保單號碼0000000000）
          保險始期：86年9月27日
        (3)國泰萬代福202 終身壽險
          （保單號碼0000000000）
          保險始期87年8 月25日
        (4)國泰真情101終身壽險
          （保單號碼0000000000）
          保險始期：89年11月27日
      被告美國人壽公司
        ─美國人壽個人傷害保險附約
          保險始期：86年6月13日
      被告康健人壽
        ─康健人壽終身壽險之意外傷害保險附約
      被告統一安聯人壽
        (1)家福510 增埴終身壽險（PL0000000-0） 之意外傷害
          保險附約
          保險始期：87年6 月5日
        (2)家福510 增埴終身壽險（PL0000000-0） 之意外傷害
          保險附約
          保險始期：87年6 月20日
    2.如原告確係因意外事故造成一足五趾截除之傷害，且符合
      與被告間各保險契約約定應理賠之要件時，則被告依約應
      理賠之金額如下：
      被告國泰人壽部分：合計1375萬5000元
        (1)國泰美滿人生 202終身壽險之平安保險附約
          ─315萬元（保單號碼0000000000）
        (2)國泰萬代福202 終身壽險之平安保險附約
          ─700萬元（保單號碼0000000000）
        (3)國泰萬代福202 終身壽險
          ─350萬元（保單號碼0000000000）
        (4)國泰真情101終身壽險
          ─10萬5000元（保單號碼0000000000）
      被告美國人壽公司：87萬5000元
      被告康健人壽：350萬元
      被告統一安聯人壽：合計700萬元
    3.原告檢具文件向被告申請理賠之時間
      被告國泰人壽公司：均91年7月11日
      被告美國人壽公司：91年6月28日
      被告康健人壽公司：91年6 月27日申請，於91年7 月16
        日補提殘廢診斷書後文件齊備。
      被告安聯人壽公司：均91年11月22日
    4.原告係於88年1 月7 日因左足第4 、5 趾受傷，在台北市
      立忠孝醫院接受治療，其第5 趾斷裂未接回，第4 趾於88
      年5 月18日截除；於91年5 月17日於祐民綜合醫院進行左
      足第1 至第3 趾截肢手術。其中第1 至第3 趾係自蹠趾關
      節切斷；第4 、5 趾截趾部位在近位趾骨處。
    以上各項，並有要保書、保險單、保險契約條款、祐民綜合
    醫院病歷、祐民綜合醫院91年7 月2 日診斷證明書及護理記
    錄、保險金申請書等件（以上均影本）為證，應堪信為真實
    。
五、本院並於97年9 月23日言詞辯論期間協商兩造確認爭點為：
    1.原告是否遭受意外傷害事件？
    2.原告傷害之程度是否符合「一足五趾缺失」？
    3.原告於被告國泰人壽公司投保保單號碼0000000000號國泰
      萬代福202 終身壽險是否已停效？是否已復效？
      如已停效，原告是否仍然可以請求保險金給付？
      如尚有效且原告得據以請求給付保險金，則被告國泰人
        壽公司就此所為保險費及貸款本息之抵銷抗辯，有無理
        由？
    4.被告國泰人壽公司另以保單號碼0000000000保單質借貸款
      44萬90 00 元之本金及利息，以及保單號碼0000000000號
      保單質借貸款125 萬7000元本金及利息，依保險契約條款
      之約定，於應付保險金中予以扣抵，有無理由？
      以下茲論述之。
  (一)首查，依各被告與原告所簽訂保險契約之約定，均係以「被
    保險人於契約有效期間，因遭受意外傷害事故，致其身體蒙
    受傷害而致殘廢或死亡時」，為原告依約請領保險金之要件
    ，有各該保險契約影本在卷可稽。本件原告既主張被告應給
    付殘廢保險金，依上開約定，自應就權利發生事實，即原告
    遭遇外來、突發之事故，且此意外事故與其殘廢之事實具有
    直接因果負舉證責任（最高法院90年度台上字第2070號民事
    裁判意旨參照），合先敘明。
  (二)經查，原告主張：原告係於90年11月20日與訴外人王寶珍相
    約用餐結束，因發現王寶珍所駕駛小貨車車胎爆胎沒氣，為
    取用貨車上所置放千斤頂以更換輪胎，乃打開貨車護斗，未
    料王寶珍置於該貨車上為擺攤所使用之大型遮陽傘之支撐鐵
    架竟掉落，而意外打傷原告之左足等情，固據證人王寶珍在
    另案即臺灣高等法院93年度保險上字第17號事件到場證稱：
    伊與原告係朋友關係，在營區做生意，靠軍功路，伊都是在
    那邊賣百貨食品生意，伊都是賣營區人生意；當日中午伊等
    吃完飯後準備要回營區時，貨車上面有一雨棚子，伊因為車
    子輪胎壞掉，要拿千斤頂時，原告在前，伊在後面，大雨棚
    傘架之腳架掉下來打到原告的腳；伊有陪原告去仁康醫院等
    語（見上開事件93年3 月24日準備程序筆錄，影本附於本件
    移轉管轄前臺灣基隆地方法院93年度保險字第4 號卷內第11
    9 頁至第121 頁），並經本院調取上開臺灣高等法院93年度
    保險上字第17號卷證查核無誤。然查，原告主張上述意外事
    故發生之過程，與原告於仁康醫院就診時之護理紀錄記載：
    「在市集賣菜時，不慎被鬆脫的雨篷打傷」等情（見上開基
    隆地院卷第36頁），並非一致。復與原告於祐民綜合醫院就
    診時之護理紀錄記載：原告半年前因工作時搬重物不慎壓斷
    左腳第4 、5 趾，曾至忠孝醫院行截肢手術，幾個月下來，
    不適情形未見改善，故至該院求治等語（見上開基隆地院卷
    第178 頁），以及祐民綜合醫院函覆：「病患丙○○於民國
    91年5 月17日至91年6 月1 日在本院住院手術治療，病患主
    訴乃因車禍受傷後左足第1 、2 、3 趾畸形，關節僵直，行
    動疼不便，故住院實施手術治療」等語（見本院卷二所附原
    證21第8 頁），全然未符。審酌原告就其所遭受意外事故發
    生過程陳述一再反覆，所言已難憑信。再參以原告於91年6
    月26日向被告康健人壽公司申請保險金給付時，曾填具意外
    殘廢保險金申請書，其中就有關外事故發經過情形，係填載
    「於91年5 月17日因意外挫傷，到祐民醫院施行1-3 趾關節
    成型術，而之前88年間因意外挫傷已施行過2 趾成型術」、
    「（意外事故發生之見證人姓名、地址及電話：）無」等語
    ，有該申請書影本附卷可稽（見上開基隆地院卷第242 頁）
    。則其於事後向各保險公司請求給付保險金之訴訟進行中，
    竟陳報有於事故發生時在場同行且目擊事故發生經過並協助
    送醫之友人王寶珍到院作證事故發生過程；則該證詞是否真
    正，更非無疑義，自難執為原告主張系爭意外傷害事故確實
    發生之證據。從而，原告就其確遭遇外來、突發之系爭意外
    傷害事故乙節，實難認已盡其舉證責任。
  (三)次查，原告雖主張：其於90年11月20日受傷，因而於91年5
    月17日至祐民綜合醫院就診並接受左足第1 至第3 趾之切除
    手術，併同先前已於88年1 月間因意外事故切除之左足第4
    、5 趾，確已達一足五趾缺失之殘廢程度，自得依與各被告
    間之保險契約，請求給付殘廢保險金云云。然查：
  原告於90年11月20日至仁康醫院急診，並接受左腳傷口縫合
    手術之病歷紀錄記載原告僅左足趾挫擦傷及左腳第3 趾深
    部裂傷骨折（見上開基隆地院卷第35頁）。雖仁康醫院初診
    醫師潘堯盛陳明其非骨科專治醫師，仍建議原告傷勢應由骨
    科專科醫師判定，有其聲明書可據（見同上卷第37頁）。惟
    嗣原告再赴忠孝醫院門診，經忠孝醫院診斷原告之病名為：
    「左足外傷合併皮膚缺損，及1 、3 趾骨折」，有診斷證明
    書可證（見上開基隆地院卷第38頁）。自堪認原告於90年11
    月20日所受傷害應不包括左足第2 趾在內至明。則被告抗辯
    ：原告於91年5 月17日手術切除竟包括左足第2 趾在內之第
    1 至第3 趾之殘廢結果，應與其於90年11月20日所受傷害無
    關等語，即非全然無稽。
  次查，祐民綜合醫院92年10月3 日三祐字第0321號函固記載
    ：原告於91年5 月17日住院手術治療，依當時原告左足第1
    、2 、3 趾畸型，且關節僵直不能彎曲，走路疼痛，行動不
    便，已達截肢之條件（見本院卷二附原證21第7 頁）。該院
    92 年12 月16日三祐字第0432號函亦記載：原告住院時理學
    檢查顯示左足第1 、2 、3 趾畸型、僵直、無法彎曲、走路
    不便、疼痛，依醫學觀點須實施第1 、2 、3 趾截肢手術（
    因已畸形、僵直、無法彎曲（見同上卷附原證21第8 頁）。
    又按，腳趾創傷、骨折後，有發生「外傷性關節炎」、「僵
    直性攣縮」、「僵直性畸形」之可能」；足部第1 、3 趾骨
    折後，因骨折固定或傷後活動減少等因素，第1 至3 趾均致
    僵直確有其可能等情，亦據國立臺灣大學93年（93）校附醫
    秘字第9300205818號函、94年4 月12日校附醫秘字第094020
    3406號函敘在案，有各該函文附卷可稽（見本院卷二附原證
    21第1 、2 頁及第5 頁）。惟查，原告於88年1 月7 日確曾
    前往臺北市立忠孝醫院急診，據其病歷記載：「主訴：停車
    時欲下車門，車門被擋著，亦不知如何受傷，左小趾不見了
    ，第2 、3 、4 足趾亦快截斷」等語（見上開基隆地院卷第
    161 頁）。該院手術記錄亦載稱「第4 腳趾修復，第3 及第
    4 腳趾開刀並打釘」等語（見同上卷第162 頁）。其88 年1
    月7 日病歷摘要更敘明：「左足外傷合併第5 足趾缺失，3
    、4 趾骨骨折」等語（見同上卷第222 頁）；該院診斷證明
    書則記載：「左足撕裂傷併第5 趾完全截趾，第3 、4 趾趾
    骨骨折，第4 趾趾神經裂」等語（見本院卷二附原證22）。
    顯見原告左足第3 趾早於88年間即曾受創無誤。是被告質疑
    ：原告於91年5 月17日手術切除左足第1 至第3 趾，應係肇
    因於其於88年1 月7 日所受舊傷等語，尚非無據。況上述國
    立臺灣大學醫學院附設醫院93年8 月11日（93）校附醫秘字
    第9300208792號函更陳稱：依仁康醫院及忠孝醫院Ｘ光片顯
    示，「傷者（即原告）左腳1 至3 趾之狀況較接近『陳舊性
    』的傷害，比較不像新傷」、「傷者於88年1 月在忠孝醫院
    即有因『第五趾外傷性截肢，第三、四趾趾骨骨折』就醫之
    記錄，故『舊傷』之可能性較大，第一、二趾部分則較複雜
    ，判斷上以過往既有之骨折、脫位、創傷性關節炎的可能性
    較大」等語。是該院雖於同函中亦稱：「無法排除於上述病
    況下併有新發生傷害之可能」云云；然綜觀其所提供之專業
    意見，實亦認並無法確定原告切除左足第1 至第3 趾之結果
    ，究係因88年1 月7 日之舊傷、或90年11月20日所受傷害，
    抑或另受新傷所造成。是原告就其主張：其切除左足第1 至
    第3 趾，係肇因於90年11月20所受傷害云云，顯然亦未舉證
    以實其說。
  綜上，原告就其確遭遇外來、突發之意外事故，及該意外事
    故與其一足五趾缺失之殘廢結果間之因果關係，並未盡其舉
    證責任。則依前揭說明，原告請求各被告給付殘廢保險金及
    遲延利息，應屬無據；兩造其餘爭點，亦無再予論述之必要
    。
六、從而，原告基於保險契約之法律關係，請求被告國泰人壽公
    司給付原告1375萬5000元及自91年6 月25日起至清償日止，
    按週年利率10％計算之利息；請求被告美國人壽公司給付原
    告87萬5000元及自91年7 月14日起至清償日止，按週年利率
    10％計算之利息；請求被告康健人壽公司給付原告350 萬元
    及自91年7 月13日起至清償日止，按週年利率10％計算之利
    息；以及請求被告安聯人壽公司給付原告700 萬元及自91年
    12月8 日起至清償日止，按週年利率10％計算之利息，均無
    理由，應予駁回。併依職權確定本件訴訟費用為29萬4744元
    ，應由原告負擔。
七、因本件事證已臻明確，兩造其餘主張、陳述及所提之證據，
    經審酌均與判決結果不生影響，爰不一一論列，附此敘明。
八、據上論結，本件原告之訴為無理由，依民事訴訟法第78條、
    第87條，判決如主文。
中    華    民    國    97    年    10    月    17    日
                  民事第二庭  法  官  李瑜娟
以上正本證明與原本無異。
如對本判決上訴，應於判決送達後20日內向本院提出上訴狀。
中    華    民    國    97    年    10    月    24    日
                              書記官  李秀蘊


司法院資訊處製作；財團法人民間司法改革基金會備份。
